臺灣高等法院刑事判決
109年度上訴字第1207號
上  訴  人  
即  被  告  吳力維



上列上訴人即被告因詐欺等案件，不服臺灣士林地方法院108年
度金訴字第79號，中華民國109年2月12日第一審判決（起訴案號
：臺灣士林地方檢察署108年度偵字第60號、第2312號），提起
上訴，本院判決如下：
    主  文
原判決撤銷。
吳力維犯三人以上共同詐欺取財罪，共參罪，各處有期徒刑壹年
貳月。應執行有期徒刑壹年拾月。
未扣案之犯罪所得新臺幣貳仟元沒收，於全部或一部不能沒收或
不宜執行沒收時，追徵其價額。
    事  實
一、吳力維依其智識程度及社會經驗，應可預見詐騙集團多係利
    用他人金融帳戶，使被害民眾將受騙款項匯入各該帳戶，再
    由車手持金融卡領款，可免於詐騙集團成員身分曝光，而規
    避檢警查緝，並掩飾詐騙所得之實際去向，製造金流斷點，
    是持他人金融卡提領款項後送至指定地點之行為，常與詐欺
    取財等財產犯罪密切相關，詎仍萌生縱使詐騙集團取得並掩
    飾詐騙所得去向亦不違背其本意之詐欺取財及洗錢之不確定
    故意，於民國107年11月間，加入「阿遠」、「阿洋」（真
    實姓名、年籍不詳）所屬詐騙集團擔任車手，與該集團成員
    共同意圖為自己不法之所有，基於三人以上共同詐欺取財及
    洗錢之犯意聯絡，由該集團成員分別於如附表所示之時間，
    以如附表所示之詐騙方式，向辛瓊華、吳岳錡及李紀東雲施
    用詐術，致渠等陷於錯誤，各於如附表所示之匯款時間，將
    如附表所示之款項匯至如附表所示之人頭帳戶內。「阿遠」
    則將上開人頭帳戶金融卡放置指定地點，再以LINE將地點及
    密碼告知吳力維，待辛瓊華等人匯款至人頭帳戶後，吳力維
    即於如附表所示之提領時間、地點，提領如附表所示之款項
    ，再依「阿遠」指示將領得款項放置指定地點，由「阿遠」
    派人拿取，以此迂迴層轉方式使詐騙集團取得詐騙款項，而
    掩飾或隱匿詐騙所得之本質及去向，吳力維並因此獲得新臺
    幣（下同）2千元之報酬。嗣因辛瓊華等人察覺有異報警處
    理，始循線查悉上情。
二、案經辛瓊華、吳岳錡訴由臺北市政府警察局大同分局，暨臺
    北市政府警察局士林分局報請臺灣士林地方檢察署檢察官偵
    查起訴。
    理  由
壹、證據能力：
一、按被告以外之人於審判外之言詞或書面陳述，除法律有規定
    者外，不得作為證據，刑事訴訟法第159條第1項定有明文。
    又被告以外之人於審判外之陳述，雖不符刑事訴訟法第159
    條之1至第159條之4之規定，而經當事人於審判程序同意作
    為證據，法院審酌該言詞陳述或書面陳述作成時之情況，認
    為適當者，亦得為證據；當事人、代理人或辯護人於法院調
    查證據時，知有同法第159條第1項不得為證據之情形，而未
    於言詞辯論終結前聲明異議者，視為有前項之同意，刑事訴
    訟法第159條之5亦有明文。立法意旨在於傳聞證據未經當事
    人之反對詰問予以核實，原則上先予排除；惟若當事人已放
    棄反對詰問權，於審判程序中表明同意該等傳聞證據可作為
    證據；或於言詞辯論終結前未聲明異議，基於尊重當事人對
    傳聞證據之處分權，及證據資料愈豐富，愈有助於真實發見
    之理念，且強化言詞辯論主義，使訴訟程序得以順暢進行，
    上開傳聞證據亦均具有證據能力。查本判決下列所引各項供
    述證據，檢察官、上訴人即被告吳力維（下稱被告）於本院
    審理中均同意作為證據（見本院卷第78至79頁），本院審酌
    各該證據作成時之情況，並無違法不當或證明力明顯過低之
    瑕疵，認以之作為證據應屬適當，依刑事訴訟法第159條之5
     規定，俱有證據能力。
二、至其餘憑以認定被告犯罪事實所引各項非供述證據，查無違
    反法定程序取得之情，依刑事訴訟法第158條之4規定之反面
    解釋，均有證據能力。
貳、實體部分
一、訊據被告固坦承依「阿遠」指示，於如附表所示之提領時間
    、地點，提領如附表所示之款項後，再將領得款項放置指定
    地點，由「阿遠」派人拿取，惟矢口否認有何共同詐欺取財
    或洗錢犯行，辯稱：伊是在網路聊天室應徵賭博遊藝場開分
    員，應徵伊的人是「阿洋」，他及「阿遠」跟伊說工作內容
    是幫賭博遊藝場提領賭客賭資，客人把錢匯到帳戶用來開分
    ，伊領錢後放到「阿遠」指定地點，日薪2千元，伊不知道
    「阿遠」等人是詐騙集團，也沒有騙被害人云云，經查：
  ㈠「阿遠」、「阿洋」及所屬集團成員分別於如附表所示之時
    間，以如附表所示之詐騙方式，向如附表所示之被害人施用
    詐術，致渠等陷於錯誤，而於如附表所示之匯款時間，將如
    附表所示之款項匯至如附表所示之人頭帳戶，被告再依「阿
    遠」指示，於如附表所示之提領時間、地點，提領如附表所
    示之款項後，再將提得款項放置指定地點，由「阿遠」派人
    拿取等情，為被告於原審及本院所是認（見原審卷二第46頁
    、本院卷第84頁），核與證人即告訴人辛瓊華、吳岳錡、證
    人即被害人李紀東雲於警詢之證述情節相符（見偵字第60號
    卷第45至51頁、第53至55頁、偵字第2312號卷第33至35頁）
    ，並有網路銀行轉帳頁面截圖、監視器畫面擷圖、警政署車
    籍資訊系統查詢擷圖、華南商業銀行股份有限公司108年1月
    16日營清字第1080004988號函暨附件俞宛蓉帳戶（帳號：00
    0000000000號）開戶資料、107 年11月20至23日存款往來明
    細表、郵政跨行匯款申請書、提領款項時間、地點暨提領畫
    面對照表、臺灣臺北地方法院108年10月16日勘驗筆錄及附
    件在卷可稽（見偵字第60號卷第57至66頁、第117至120頁、
    偵字第2312號卷第44頁、第49頁、第53至67頁、臺灣臺北地
    方法院108年度訴字第333號影印卷，下稱北院卷，第8頁、
    第11至308頁），首堪認定。
  ㈡被告雖以前詞置辯，惟查：
  ⒈按金融機構帳戶事關個人財產權益之保障，與存戶之存摺、
    金融卡、金融卡密碼同具專屬性及私密性，並無任意交付他
    人使用之理；且我國金融機構眾多，各金融機構除分行外，
    復廣設自動櫃員機，使用金融卡於自動櫃員機提領款項極為
    便利，是依一般社會生活經驗，如帳戶內款項來源正當，金
    融卡持卡人大可自行提領，若支付對價委由他人臨櫃或至自
    動櫃員機提領現金，當能預期該帳戶內款項可能來自詐欺取
    財等財產犯罪不法所得。況詐騙集團利用車手提領款項，多
    經報章媒體披露，並屢經政府為反詐騙宣導，是具有通常智
    識之人，被告行為時年逾40，教育程度為高中畢業，業據其
    自承在卷（見原審卷二第75頁），具有一定智識程度與社會
    經驗，對上情自無不知之理。又被告供稱於網路聊天室應徵
    後以LINE聯絡，對方派人向其收取履歷表即取得工作云云，
    然一般工作之應徵多係在公司行號或工作地點進行，應徵者
    對於公司所在、名稱、工作內容等事項應有一定之認識，雇
    主則經由面談過程，對應徵者之人品、談吐、態度、應對能
    力等進行判斷，當無僅以LINE聯繫並收取履歷表後，即率爾
    錄取之理。況被告既與「阿洋」、「阿遠」素不相識，彼此
    間未有親誼關係，更乏信任基礎，倘款項來源確屬合法，「
    阿洋」、「阿遠」大可自行提領，何須雇用毫無親誼關係或
    信任基礎之被告提款，而徒增款項遺失或遭被告侵吞之風險
    ，復支付與付出勞力顯不相當之高額日薪？凡此各節均顯與
    常情有違。
  ⒉第查，被告係由「阿遠」指示至指定處所拿取金融卡，告知
    其撿路邊指定的袋子，再持袋內之金融卡於如附表所示時間
    、地點，提領如附表所示之金額，並扣除當日報酬2千元後
    ，將餘款放置指定處所，由「阿遠」、「阿洋」及所屬詐騙
    集團成員派員收取等情，業據被告供承在卷（見偵字第60號
    卷第17至18頁、第81頁，偵字第2312號卷第12至13頁、第93
    至95頁，原審卷二第42頁、第73頁），可知被告用以提款之
    金融卡，係事先放置路邊，再由「阿遠」通知被告前往拿取
    ，且該等金融卡，係不認識之他人所有，提領地點亦多次變
    更，觀此過程顯與常情有違，被告應可輕易判斷此係違法行
    為。另「阿遠」曾指示被告完成提款後將金融卡丟棄等情，
    此據被告於警詢及原審時供陳明確（見偵字第60號卷第19頁
    、原審卷二第42頁），益徵被告行為時可預見其所提領之款
    項並非合法正當。
  ⒊再參被告與「阿遠」於107年11月29日之LINE對話紀錄：「被
    告：有2個年輕車手被抓，都是以為自己在幫遊樂場打工」
    、「他們這個就是沒有當場查獲，但是事後去住家抓人」（
    見北院卷第216頁）；被告與「阿遠」於107年12月3 日之LI
    NE對話紀錄：「被告：遠哥，好奇問一下，我這個位置你做
    了多久才安全下莊的？」、「阿遠：我做了半年才調到後面
    」、「被告：嗯嗯，了解」、「阿遠：又做了一年才調到公
    司」、「被告：反正我們只要在指定區域」、「阿遠：是的
    」、「被告：就不會有事尾的問題了」（見北院卷第262頁
    ）；被告與「阿洋」於107年12月6日之LINE對話紀錄：「被
    告：因為我一直無法確定我們是不是真的是單純賭博」（見
    北院卷第20頁）等語可知，被告已意識到其所從事之工作並
    非單純領取賭資，而係擔任詐騙集團之車手，亦可佐證被告
    就其所參與之詐欺取財犯行，具有縱其所領取之款項為詐騙
    集團以詐欺方式詐得之不法所得，亦不違背其本意之不確定
    故意。
  ⒋末觀如附表所示之被害人將款項匯入人頭帳戶及被告前往取
    款之時序，被害人將款項匯入帳戶後，至被告提領款項時止
    ，時間差距最短僅30餘分，最長亦不超過1時30分，若非被
    告受詐騙集團指示為爭取提款時效而隨時待命提款，應不至
    於如此短暫時間內即將款項提領一空，足徵被告與「阿洋」
    、「阿遠」及其所屬詐騙集團成員間，確有犯意之聯絡及行
    為之分擔無訛。
  ㈢按共同正犯之意思聯絡，不限於事前有所協議，其於行為當
    時，基於相互之認識，以共同犯罪之意思參與者，亦無礙於
    共同正犯之成立；又按共同正犯之成立，祇須具有犯意之聯
    絡及行為之分擔，既不問犯罪動機起於何人，亦不必每一階
    段犯行，均須參與，若共同實施犯罪行為之人，在共同意思
    範圍內，各自分擔犯罪行為之一部，相互利用他人之行為，
    以達其犯罪之目的，其成立不以全體均參與實施犯罪構成要
    件之行為為要件；參與犯罪構成要件之行為者，固為共同正
    犯；以自己共同犯罪之意思，參與犯罪構成要件以外之行為
    ，或以自己共同犯罪之意思，事前同謀，而由其中一部分人
    實行犯罪之行為者，亦均應認為共同正犯，使之對於全部行
    為所發生之結果，負其責任；另共同正犯之意思聯絡，原不
    以數人間直接發生者為限，若有間接之聯絡者，亦包括在內
    （最高法院73年台上字第1886號判例、34年上字第862 號判
    例、92年度台上字第2824號判決、77年台上字第2135號判例
    意旨參考）。被告可得預見其所領取人頭帳戶內不明款項，
    有為詐騙集團取得以躲避查緝之可能，竟仍依「阿遠」指示
    ，分次提領詐騙所得，使所屬詐騙集團成員得以順利完成詐
    欺取財之行為，足徵其係基於自己犯罪之意思參與該詐騙集
    團之分工，而與「阿遠」及所屬詐騙集團成員間互有犯意之
    聯絡及行為之分擔；且被告雖係不確定故意而為詐欺犯行，
    仍與「阿遠」及所屬詐騙集團成員之直接故意詐欺犯行間，
    成立共同正犯（最高法院101年11月27日101年度第11次刑事
    庭會議決議參照）。
  ㈣洗錢防制法業於105年12月28日修正公布，並於106年6月28日
    生效施行（下稱新法）。修正前該法（下稱舊法）將洗錢行
    為區分為將自己犯罪所得加以漂白之「為自己洗錢」及明知
    是非法資金，卻仍為犯罪行為人漂白黑錢之「為他人洗錢」
    兩種犯罪態樣，且依其不同之犯罪態樣，分別規定不同之法
    定刑度。惟洗錢犯罪本質在於影響合法資本市場並阻撓偵查
    ，不因為自己或為他人洗錢而有差異，且洗錢之行為包含處
    置（即將犯罪所得直接予以處理）、多層化（即為使偵查機
    關難以追查金流狀況，以迂迴層轉、化整為零之多層化包裝
    方式，掩飾或隱匿特定犯罪所得）及整合（即收受、持有或
    使用他人犯罪所得，使該犯罪所得披上合法之外衣，回歸正
    常金融體系）等各階段行為，其模式不祗一端，上開為自己
    或為他人洗錢之二分法，不僅無助於洗錢之追訴，且徒增實
    務事實認定及論罪科刑之困擾。為澈底打擊洗錢犯罪，新法
    第2條乃規定：「本法所稱洗錢，指下列行為：一意圖掩飾
    或隱匿特定犯罪所得來源，或使他人逃避刑事追訴，而移轉
    或變更特定犯罪所得。二掩飾或隱匿特定犯罪所得之本質、
    來源、去向、所在、所有權、處分權或其他權益者。三收受
    、持有或使用他人之特定犯罪所得。」以求與國際規範接軌
    。是行為人如客觀上有該條第1款或第2款之洗錢行為，且主
    觀上有掩飾或隱匿特定犯罪所得之犯意，即構成新法第2條
    第1款或第2 款之洗錢行為，縱令係將自己之犯罪所得財物
    交予其他共同正犯亦同。至行為人主觀上有無洗錢之犯意，
    則應就犯罪全部過程予以觀察、認定。查被告依「阿遠」之
    指示，分別於如附表各編號所示之提領時間、地點，將人頭
    帳戶內之款項提領一空，再將領得款項放置指定地點，由「
    阿遠」派人收取，被告以此迂迴層轉方式取得犯罪所得，目
    的顯在製造金流斷點，使偵查機關難以追查帳戶金流，以達
    掩飾犯罪所得之本質及去向，主觀上有掩飾及隱匿該犯罪所
    得之洗錢犯意甚明。　
　㈤綜上，被告所辯洵無足採，事證明確，被告犯行均堪認定，
    應依法論科。
二、論罪科刑：
  ㈠核被告所為，均係犯刑法第339之4第1項第2款之三人以上共
    同詐欺取財罪及洗錢防制法第14條第1項之洗錢罪。被告所
    為附表各編號犯行，均係一行為同時觸犯加重詐欺取財罪、
    一般洗錢罪，屬想像競合犯，各應依刑法第55條前段之規定
    ，從一重之三人以上共同詐欺取財罪處斷。被告與「阿遠」
    、「阿洋」及其所屬詐騙集團成員間，有犯意之聯絡及行為
    之分擔，均應論以共同正犯。
  ㈡次按，如客觀上有先後數行為，其每一前行為與次行為，依
    一般社會健全觀念，在時間差距上，可以分開，在刑法評價
    上，各具獨立性，每次行為皆可獨立成罪，縱構成同一之罪
    名，亦應依數罪併罰之例予以分論併罰。而刑法處罰之加重
    詐欺取財罪係侵害個人財產法益之犯罪，其罪數計算，依一
    般社會通念，應以被害人數、被害次數之多寡，決定其犯罪
    之罪數（最高法院108 年度台上字第274 號判決意旨同此見
    解）。是就被告分別詐欺如附表所示3 位被害人部分，依一
    般社會健全觀念，其時間可以區隔，且侵害法益不同，而各
    具獨立性，是認被告分別對如附表所示被害人所犯加重詐欺
    取財罪，犯意各別，行為互殊，應予分論併罰。
  ㈢另刑法第47條第1項規定：「受徒刑之執行完畢，或一部之執
    行而赦免後，5年以內故意再犯有期徒刑以上之罪者，為累
    犯，加重本刑至二分之一」。參照大法官會議解釋第775號
    解釋文內容，有關累犯加重本刑部分，固不生違反憲法一行
    為不二罰原則之問題。惟其不分情節，基於累犯者有其特別
    惡性及對刑罰反應力薄弱等立法理由，一律加重最低本刑，
    致生行為人所受之刑罰超過其所應負擔罪責之個案，不符憲
    法罪刑相當原則，牴觸憲法第23條比例原則。於此範圍內，
    有關機關應自本解釋公布之日起2年內，依本解釋意旨修正
    之。於修正前，為避免發生上述罪刑不相當之情形，法院就
    該個案應依本解釋意旨，裁量是否加重最低本刑。查被告前
    因施用毒品案件，經臺灣新北地方法院判處有期徒刑5月確
    定，於103年7月22日易科罰金執行完畢，有本院被告前案紀
    錄表在卷可稽，其受有期徒刑執行完畢後，5年內故意再犯
    有期徒刑以上之罪，為累犯，固應依刑法第47條第1項規定
    加重法定最高本刑，惟審酌被告前案為施用第二級毒品罪，
    與本案三人以上共同詐欺取財之罪名、罪質類型均不同，犯
    罪手段、動機顯屬有別，若據此加重其刑，罪刑之間似不相
    當，且無確切事證足認被告有何特別之重大惡性，或對刑罰
    之反應力薄弱等教化上之特殊原因；是綜觀全案情節，對比
    本案罪名之法定刑，其罪刑應屬相當，自無再依刑法第47條
    第1項規定加重其刑之必要。
　㈣復按，洗錢防制法第14條第1項所規範之一般洗錢罪，必須有
    第3條規定之前置特定犯罪作為聯結，始能成立。然洗錢犯
    罪之偵辦在具體個案中經常祇見可疑金流，未必瞭解可疑金
    流所由來之犯罪行為，倘所有之洗錢犯罪皆須可疑金流所由
    來之犯罪行為已經判決有罪確定，始得進一步偵辦處罰，則
    對於欠缺積極事證足以認定確有前置犯罪，卻已明顯違反洗
    錢防制規定之可疑金流，即無法處理。故洗錢防制法乃參考
    澳洲刑法立法例，增訂第15條之特殊洗錢罪，從而特殊洗錢
    罪之成立，不以查有前置犯罪之情形為要件，但必須其收受
    、持有或使用之財物或財產上利益，無合理來源並與收入顯
    不相當，且其財物或財產上利益之取得必須符合上開列舉之
    三種類型者為限。易言之，第15條之特殊洗錢罪，係在無法
    證明前置犯罪之特定不法所得，而未能依第14條之一般洗錢
    罪論處時，始予適用，倘能證明人頭帳戶內之資金係前置之
    特定犯罪所得，即應逕以一般洗錢罪論處，自無適用特殊洗
    錢罪之餘地(最高法院108年度台上字第1744號判決參照)。
    被告提領詐騙款項而掩飾、隱匿上開詐欺犯罪所得之本質及
    去向，構成洗錢防制法第14條第1項之一般洗錢罪，業如前
    述，自無適用同法第15條第1項特殊洗錢罪之餘地，附此敘
    明。　
　㈤再按，共同正犯之所以應對其他共同正犯所實施之行為負全
    部責任者，以就其行為有犯意之聯絡為限，若他犯所實施之
    行為，超越原計畫之範圍，而為其所難預見者，則僅應就其
    所知之程度，令負責任，未可概以共同正犯論（最高法院50
    年台上字第1060號判例意旨參照）。查詐騙集團之行騙手段
    層出不窮，亦可能隨接聽電話之被害人反應而隨時更改詐欺
    說詞，並非同一詐騙集團即當然使用相同手法對被害人施用
    詐術，是以如附表編號2部分，詐騙集團成員雖透過網際網
    路在臉書刊登販賣商品之虛偽訊息誘使被害人匯款購物，然
    若非詐騙集團高層或實際施用詐術之人，未必知曉詐騙集團
    成員對被害人施用詐術之手法為何，則被告在詐騙集團中擔
    任車手，對此實無從置喙亦毋須關心，復查無積極證據足資
    證明被告知悉其所屬詐騙集團其他成員係以網際網路對公眾
    散布虛假訊息而犯詐欺取財罪，自無從論以刑法第339條之4
    第1項第3款利用傳播工具犯詐欺取財罪，併此說明。
　㈥又按，刑法第339條之2第1項之以不正方法由自動付款設備取
    得他人之物罪，其所謂「不正方法」，係泛指一切不正當之
    方法而言，並不以施用詐術為限，例如以強暴、脅迫、詐欺
    、竊盜或侵占等方式取得他人之金融卡及密碼，再冒充本人
    由自動提款設備取得他人之物，或以偽造他人之金融卡由自
    動付款設備取得他人之物等等，均屬之。然並無積極證據足
    證被告提領款項之金融卡係以前開不正方式取得，或被告對
    此知悉，被告此部分所為自不構成刑法第339條之2第1項之
    以不正方法由自動付款設備取財罪，亦此敘明。　
　㈦末按，刑法第59條之酌量減輕其刑，必須犯罪另有特殊之原
    因與環境等等，在客觀上足以引起一般同情，認為即予宣告
    法定低度刑期尤嫌過重者，始有其適用。現今詐騙集團猖獗
    ，被告參與詐騙集團擔任車手，助長詐欺行為，製造金流斷
    點，令偵查機關不易查得詐騙集團上游，對於社會治安之危
    害重大，尚難認其等犯罪有何特殊之原因與環境，而在客觀
    上足以引起一般同情，認予以宣告法定低度刑期尤嫌過重之
    情形，被告請求依刑法第59條規定酌減其刑，並無可採。
三、撤銷改判之理由:
　㈠原審認被告罪證明確，予以論罪科刑，固非無見。惟查：洗
    錢防制法第14條第1項之洗錢罪，旨在防止特定犯罪不法所
    得之資金或財產，藉由洗錢行為轉換成為合法來源之資金或
    財產，切斷資金與當初犯罪行為之關聯性，隱匿犯罪行為或
    該資金不法來源或本質，使偵查機關無法藉由資金之流向追
    查犯罪者，是行為人主觀上若明知所欲掩飾、隱匿之不法所
    得係源於特定犯罪，且該特定犯罪及其犯罪所得已存在，而
    行為人客觀上有積極為掩飾、隱匿該特定犯罪所得之行為，
    即屬洗錢罪所欲處罰之範疇。被告於前揭時、地，既明知所
    欲掩飾、隱匿之不法所得係源於特定犯罪，且該特定犯罪及
    其犯罪所得已存在，而行為人客觀上有提款人頭帳戶款項，
    製造金流斷點，而積極為掩飾、隱匿該特定犯罪所得之行為
    ，原審就被告所犯洗錢防制法第14條第1項洗錢罪部分不另
    為無罪之諭知，容有違誤。被告上訴略以：其於偵審中雖否
    認犯行，然今願坦承犯罪，並與被害人和解，請求依刑法第
    59條減輕其刑，並宣告緩刑等情，固無可採，惟原判決既有
    上開可議之處，即屬無可維持，自應由本院將原判決予以撤
    銷改判。　　
　㈡爰審酌被告明知現今社會詐騙集團橫行，對被害人財產法益
    及社會秩序產生重大侵害，竟因貪圖付出少許勞力提領金錢
    ，即可獲取日薪2千元之顯不相當不法利益，而參與詐欺犯
    罪，法治觀念顯有不足，且其犯後否認犯行，迄未與告訴人
    等及被害人達成和解，賠償其等損害之犯後態度，兼衡其自
    述高中畢業之智識程度、從事安裝玻璃工作、離婚，有1位
    成年之子須撫養之家庭生活經濟狀況（見原審卷二第75頁、
    本院卷第84至85頁），暨其於詐騙集團內之分工、參與程度
    、所生損害、犯罪動機、目的、手段、素行、告訴人等及被
    害人遭詐騙之金額等一切情狀，酌情分別量處如主文第2項
    所示之刑，並定其應執行刑，以資懲儆。
  ㈢被告甫於103年7月22日受前案有期徒刑執行完畢，旋再犯本
    案，核與刑法第74條第1項第1、2款之要件不符，自無從宣
    告緩刑，被告請求緩刑宣告，亦無理由。
  ㈣沒收部分：
　⒈按犯罪所得，屬於犯罪行為人者，沒收之；於全部或一部不
    能沒收或不宜執行沒收時，追徵其價額，刑法第38條之1 第
    1 項前段、第3 項分別定有明文。又犯罪所得之沒收、追繳
    或追徵，在剝奪犯罪行為人之實際犯罪所得，其重點置於所
    受利得之剝奪，故無利得者自不生剝奪財產權之問題，是二
    人以上共同犯罪，關於犯罪所得之沒收、追徵，應各按其實
    際利得數額負責，並非須負連帶責任（最高法院105 年度台
    上字第1733號判決參照）。所謂各人「所分得」，係指各人
    「對犯罪所得有事實上之處分權限」，法院應視具體個案之
    實際情形而為認定：倘若共同正犯各成員內部間，對於不法
    利得分配明確時，固應依各人實際分配所得沒收；然若共同
    正犯成員對不法所得並無處分權限，其他成員亦無事實上之
    共同處分權限者，自不予諭知沒收；至共同正犯各成員對於
    不法利得享有共同處分權限時，則應負共同沒收之責（最高
    法院104 年度台上字第3937號判決意旨參照）。
  ⒉又按洗錢防制法於105年12月28日修正，於106年6月28日生效
    施行，其中第18條修正為「犯第14條之罪，其所移轉、變更
    、掩飾、隱匿、收受、取得、持有、使用之財物或財產上利
    益，沒收之；犯第15條之罪，其所收受、持有、使用之財物
    或財產上利益，亦同（第1項）。以集團性或常習性方式犯
    第14條或第15條之罪，有事實足以證明行為人所得支配之前
    項規定以外之財物或財產上利益，係取自其他違法行為所得
    者，沒收之（第2項）。對於外國政府、機構或國際組織依
    第21條所簽訂之條約或協定或基於互惠原則，請求我國協助
    執行扣押或沒收之案件，如所涉之犯罪行為符合第3條所列
    之罪，不以在我國偵查或審判中者為限（第3項）。」，而
    關於犯罪行為人犯洗錢防制法第14條之罪，其所掩飾之財物
    本身僅為洗錢之標的，難認係供洗錢所用之物，故洗錢行為
    之標的除非屬於前置犯罪之不法所得，而得於前置犯罪中予
    以沒收者外，既非本案洗錢犯罪之工具及產物，亦非洗錢犯
    罪所得，尤非違禁物，自應依上開第18條第1項前段規定予
    以宣告沒收。且此規定係採義務沒收主義，祇要合於前述規
    定，法院即應為相關沒收之諭知，然該洗錢行為之標的是否
    限於行為人者始得宣告沒收，法無明文，實務上一向認為倘
    法條並未規定「不問屬於犯罪行為人與否均沒收」時，自仍
    以屬於被告所有者為限，始應予沒收。實務上詐騙集團之車
    手，通常負責提領贓款，並暫時保管至贓款交付予上手詐騙
    集團成員，再由上手詐騙集團成員將車手所提領之贓款依一
    定比例，發放予車手作為提領贓款之報酬，而車手對於所提
    領之贓款並無何處分權限，是對交回之贓款應無處分權限，
    亦無事實上之共同處分權限，自不應對車手宣告沒收。
　⒊被告既已將帳戶內之款項交由詐騙集團之成員，已無事實上
    之管領權，自難認告訴人等及被害人存、匯入各該帳戶內之
    款項即被告犯洗錢罪之標的而為被告所有，自無庸依洗錢防
    制法第18條第1項前段規定宣告沒收。至於被告擔任詐騙集
    團車手之報酬，據被告於原審時供承：伊是日薪2千元等語
    （見原審卷二第73頁），而被告為如附表所示之提款行為，
    日期均為同1日，足認其犯罪所得為2千元，自應依刑法第38
    條之1第1項前段、第3項規定，就此等未扣案之犯罪所得宣
    告沒收，並於全部或一部不能沒收或不宜執行沒收時，追徵
    其價額。
據上論斷，應依刑事訴訟法第369條第1項前段、第364條、第299
條第1項前段，洗錢防制法第14條第1項，刑法第11條前段、第28
條、第339條之4第1項第2款、第55條前段、第51條第5款、第38
條之1第1項前段、第3項，刑法施行法第1條之1第1項，判決如主
文。
本案經檢察官林伯文提起公訴，檢察官黃騰耀到庭執行職務。
中　　華　　民　　國　　109 　年　　 6　　月　　23　　日
                  刑事第九庭    審判長法　官  潘翠雪
                                      法　官  葉力旗
                                      法　官  陳俞婷  
以上正本證明與原本無異。
如不服本判決，應於收受送達後20日內向本院提出上訴書狀，其
未敘述上訴之理由者並得於提起上訴後20日內向本院補提理由書
（均須按他造當事人之人數附繕本）「切勿逕送上級法院」。
                                      書記官  陳麗津
中　　華　　民　　國　　109 　年　　6 　　月　　23　　日
附錄所犯法條：
洗錢防制法第14條第1項
有第2條各款所列洗錢行為者，處7年以下有期徒刑，併科新臺幣
5百萬元以下罰金。 

刑法第339條之4
中華民國刑法第339條之4
犯第 339 條詐欺罪而有下列情形之一者，處 1 年以上 7 年以
下有期徒刑，得併科 1 百萬元以下罰金：
一、冒用政府機關或公務員名義犯之。
二、三人以上共同犯之。
三、以廣播電視、電子通訊、網際網路或其他媒體等傳播工具，
    對公眾散布而犯之。
前項之未遂犯罰之。
附表：
編號 被害人 詐騙方式 匯款時間 匯款金額（新臺幣） 匯入之人頭帳戶 吳力維提領時間、地點 1 辛瓊華（提告） 詐騙集團成員於107年11月21日冒充辛瓊華之友人撥打電話向其佯稱急需用錢，欲向其借款，致辛瓊華陷於錯誤，而依指示匯款。 107年11月21日上午10時6分 2萬元 華南銀行龍江分行帳號000000000000號帳戶 於107年11月21日上午10時43分許，在臺北市○○區○○街00號（起訴書誤載為15號）統一超商圓泉門市，以自動櫃員機提領2萬元。 2 吳岳錡（提告） 詐騙集團成員盜用他人臉書帳號於臉書刊登虛假之販賣手機訊息，吳岳錡於107年11月21日上網瀏覽後欲購買遂陷於錯誤，而依指示匯款。 107年11月21日上午10時18分 2萬元 同上 於107年11月21日上午10時44分許，在臺北市○○區路○○街00號（起訴書誤載為00號）統一超商圓泉門市，以自動櫃員機提領2萬元。 3 李紀東雲 詐騙集團成員於107年11月21日冒充李紀東雲之友人撥打電話向其佯稱急需用錢，欲向其借款，致李紀東雲陷於錯誤，而依指示匯款。 107年11月21日上午11時45分 3萬元 同上 於107年11月21日下午1 時11分、12分許，在臺北市○○區○○路00號郵局，以自動櫃員機提領2萬元、1萬元。